【裁判字號】    95,上訴,1172
【裁判日期】    950724
【裁判案由】    違反毒品危害防制條例
【裁判全文】
臺灣高等法院高雄分院刑事判決        95年度上訴字第1172號
上  訴  人
即  被  告  甲○○
上列上訴人因違反毒品危害防制條例案件，不服臺灣屏東地方法
院95年度訴字第317 號中華民國95年5 月17日第一審判決（起訴
案號：臺灣屏東地方法院檢察署95年度毒偵字第448 號），提起
上訴，本院判決如下：
     主  文
上訴駁回。
     事  實
一、甲○○於民國（以下同）93年間，曾犯竊盜罪，經台灣屏東
    地方法院93年度簡字第369 號判處有期徒刑6 月確定，甫於
    94年1 月4 日縮短刑期執行完畢；另其前因違反肅清煙毒條
    例案件，經台灣屏東地方法院以87年度訴字第3567號審理，
    嗣經毒品危害防制條例施行，爰經該院裁定送觀察、勒戒後
    ，認有繼續施用毒品傾向，再經該院裁定令入戒治處所施以
    強制戒治，其後復歷經停止戒治、撤銷停止戒治，嗣因強制
    戒治期滿，經該院於89年3 月20日以87年度訴字第3567號判
    決免刑確定；嗣再因施用毒品案件，經該院90年度毒聲字第
    1878裁定令入戒治處所施以強制戒治，其間因戒治成效良好
    ，又經裁定停止戒治，於91年3 月28日出所，保護管束期間
    至91年11月11日，刑罰部分則經台灣屏東地方法院90年度訴
    字第814 號判處有期徒刑10月確定。詎其仍不知戒絕毒癮，
    又於上開停止戒治保護管束期滿執行完畢後5 年內，基於施
    用第一級毒品海洛因之概括犯意，自95年2 月初某日起，至
    同年2 月25日13時許止，在其位於屏東縣新園鄉新東村新開
    巷15號住處或東港鎮○○路○○路旁等地點，以將毒品海洛
    因稀釋後注入針筒，再注射血管之方式，連續施用第一級毒
    品海洛因多次，平均每2 、3 日施用1 次。嗣於同年2 月25
    日14時20分許，在屏東縣東港鎮○○路旁，因形跡可疑為警
    攔檢查獲，並扣得其所有且供施用毒品海洛因所用而沾有毒
    品海洛因殘渣之注射針筒1 支。
二、案經屏東縣警察局東港移送臺灣屏東地方法院檢察署檢察官
    偵查起訴。
    理  由
一、上揭施用毒品海洛因之事實，業據上訴人甲○○於警訊、偵
    查及原審審理中坦承不諱，上訴人甲○○被查獲後經警採尿
    送檢驗結果，呈嗎啡陽性反應，此有台灣檢驗科技股份有限
    公司95 年3月8 日編號KＺ000000000000號濫用藥物尿液檢驗
    報告1 紙在卷可稽，復有供其施用毒品海洛因所用之注射針
    筒1 支扣案可資佐証。又上開扣案針筒，經送請專業機構鑑
    定結果，確含有第一級毒品海洛因成分，亦有高雄醫學大學
    附設中和紀念醫院95年5 月1 日編號0000000 號檢驗報告1
    紙附卷可憑，足認上訴人甲○○自白施用毒品海洛因，核與
    事實相符，堪予採信。查上訴人甲○○前因違反肅清煙毒條
    例案件，經台灣屏東地方法院87年度訴字第3567號審理，嗣
    經毒品危害防制條例施行，經該院裁定送觀察、勒戒後，認
    有認有繼續施用毒品傾向，再經該院裁定令入戒治處所施以
    強制戒治，其後復歷經停止戒治、撤銷停止戒治，嗣因強制
    戒治期滿，經該院於89年3 月20日以87年度訴字第3567號判
    決免刑確定；再因施用毒品案件，經台灣屏東地方法院90年
    度毒聲字第1878裁定令入戒治處所施以強制戒治，其間因戒
    治成效良好，又經該院裁定停止戒治，且於91年3 月28日出
    所，保護管束期間至91年11月11日，刑罰部分則經該院90年
    度訴字第814 號判處有期徒刑10月確定，亦有臺灣屏東地方
    法院檢察署刑案資料查註紀錄表、同署施用毒品案件紀錄表
    、臺灣高等法院被告前案紀錄表附卷可考，是上訴人甲○○
    於強制戒治執行完畢5 年內再犯施用第一級毒品犯行，已堪
    認定。
二、按海洛因係毒品危害防制條例所定之第一級毒品，不得非法
    施用，核上訴人甲○○所為，係犯毒品危害防制條例第10條
    第1 項之施用第一級毒品罪。上訴人甲○○施用毒品海洛因
    而持有毒品之低度行為，已為其施用之高度行為所吸收，不
    另論罪。上訴人甲○○多次施用毒品犯行，均時間緊接，方
    法相同，觸犯構成要件相同之罪，顯係基於概括犯意反覆為
    之，為連續犯，應依修正前刑法第56條規定論以一罪。上訴
    人甲○○曾於93年間，因竊盜案件，經台灣屏東地方法院93
    年度簡字第369 號判處有期徒刑6 月確定，甫於94年1 月4
    日縮短刑期執行完畢，有臺灣屏東地方法院檢察署刑案資料
    查註紀錄表、臺灣高等法院被告前案紀錄表在卷可考，其於
    有期徒刑執行完畢5 年內再犯本件有期徒刑以上之罪，係屬
    累犯，應依刑法第47條規定加重其刑。又刑法已於94年2 月
    2 日修正公布，於95年7 月1 日施行，新修正之刑法第56條
    之連續犯已廢除，修正後之法律廢止連續犯處罰較重，依刑
    法第2 條第1 項前段從舊從輕之規定，應適用有利於被告洪
    浦承之修正前之刑法第56條之連續犯處罰。
三、原審適用毒品危害防制條例第10條第1 項、第18條第1 項前
    段，刑法第11條、第47條、修正前第56條規定，並審酌上訴
    人甲○○前有毒品前科，歷經毒癮戒斷之保安處分程序，仍
    未知警惕，始終無法戒除毒癮，惟念其施用毒品係戕害自己
    身心健康之行為，犯後已坦承犯行等一切情狀，量處有期徒
    刑1 年2 月。扣案之沾有毒品海洛因殘渣之注射針筒1 支，
    因與所殘留之毒品殘渣無法析離，應整體視為毒品，併依毒
    品危害防制條例第18條第1 項前段之規定，並予宣告沒收銷
    燬之。經核原判決認事用法並無不合，量刑亦屬適當，上訴
    人甲○○上訴指摘原判決量刑過重，為無理由，應予駁回。
四、上訴人甲○○行為後，刑法第56條連續犯之規定，業於94年
    1 月7 日修正公布刪除，並於95年7 月1 日施行，則被告之
    犯行，因行為後新法業已刪除連續犯之規定，此刪除雖非犯
    罪構成要件之變更，但顯已影響行為人刑罰之法律效果，自
    屬法律有變更，依新法第2 條第1 項規定，比較新、舊法結
    果，仍應適用較有利於被告之行為時法律即舊法論以連續犯
    （最高法院95年第8 次刑事庭會議決議參照）。又行為後法
    律有變更者，依修正前刑法第2 條第1 項規定，以適用裁判
    時法為原則，如行為時法有利於行為人，則例外適用行為時
    法；依修正後刑法第2 條第1 項規定，以適用行為時法為原
    則，惟如裁判時法有利於行為人，則例外的適用裁判時法。
    以往實務見解，認原判決未及比較適用新舊法時，上訴後，
    雖比較結果以舊法有利於行為人，而原判決別無其他撤銷事
    由，仍應由本院以此為由撤銷改判。惟修正後之規定係以適
    用行為時法為原則，因此原判決雖未及比較適用，然上訴本
    院後，經比較新舊法，行為後之法律並非較有利於行為人，
    仍應適用行為時法，則原判決適用行為時法即無不當，自不
    構成撤銷之事由，附此敘明。
五、上訴人甲○○經合法傳喚無正當理由於審判期日不到庭，依
    法不待其陳述而逕行判決。
據上論斷，應依刑事訴訟法第368 條、第371 條，判決如主文。
本案經檢察官陳國全到庭執行職務。
中    華    民    國    95    年    7     月    24    日
                  刑事第六庭  審判長法  官  王憲義
                                    法  官  李璧君
                                    法  官  張盛喜
以上正本證明與原本無異。
如不服本判決應於收受本判決後10日內向本院提出上訴書狀，其
未敘述上訴理由者，並得於提起上訴後10日內向本院補提理由書
狀（均須按他造當事人之人數附繕本）「切勿逕送上級法院」。
中    華    民    國    95    年    7     月    24    日
                                    書記官  林明威
附錄本判決論罪科刑法條：
毒品危害防制條例第10條第1項：
施用第一級毒品者，處6月以上5年以下有期徒刑。


司法院資訊處製作；財團法人民間司法改革基金會備份。
